【裁判字號】    99,基簡,500
【裁判日期】    990708
【裁判案由】    損害賠償
【裁判全文】
臺灣基隆地方法院基隆簡易庭民事判決
原      告  甲○○
被      告  乙○○
上列當事人間因原告提起刑事附帶民事訴訟，請求侵權行為損害
賠償事件，經本院刑事庭裁定移送而來（99年度附民字第31號裁
定），本院於民國99年6月30日言詞辯論終結，判決如下：
    主  文
被告應給付原告新臺幣參萬元，及自民國九十九年四月十日起至
清償日止，按年息百分之五計算之利息。
原告其餘之訴駁回。
訴訟費用由被告負擔十分之一，餘由原告負擔。
本判決原告勝訴部分得假執行；但被告如以新臺幣參萬元為原告
預供擔保，免為假執行。
    事實及理由
一、原告主張：兩造於民國97年12月7日上午，在基隆市○○路
    258巷94號原告之住所協商父親之喪葬費用分擔及遺產分配
    事宜，兩造及任王美珠、任長松、任敏松、胡開梅在1樓，
    吳麗秋、李瑋萍及李燕茹則在樓上，然被告、任王美珠與任
    長松、任敏松、胡開梅及原告等人於協商過程中一言不合發
    生爭執，被告竟衝進廚房拿菜刀及剪刀各1把返回現場，欲
    威嚇原告、任長松、任敏松及胡開梅等人，除抓傷原告外，
    被告所持利刃亦劃傷原告，使原告受有左臉側抓痕紅腫及右
    手大拇指內側1.2公分×0.3公分×0.3公分之撕裂傷等傷害
    。原告自上開傷害事件發生後，不僅身體上受有痛楚，精神
    上更時時陷於恐懼不安中，實非筆墨所能形容，為此提起本
    訴，請求被告給付精神慰撫金新臺幣（下同）30萬元，及自
    起訴狀繕本送達翌日起至清償日止，按年息5%計算之利息。
二、被告方面；
(一)被告係因原告與訴外人任長松、任敏松等，對於被告代墊之
    父親任學禮喪葬費及原告與任長松等人赴大陸機票費等支出
    31餘萬元，始終拖欠拒不清償，始於97年12月7日經任長松
    通知，前往父親任學禮位於基隆市○○路住處，會算前述機
    票費用、手續費及喪葬費用，詎甫至該處，任長松即命被告
    出示其之前所簽發清償任學禮喪葬費及原告、任長松等人赴
    大陸機票費之本票，由任敏松逕自撕毀該本票，原告、任長
    松、任敏松及原告女兒李瑋萍、李燕茹等隨即共同毆打被告
    ，被告及妻子2人遭打倒在地，毫無招架之力，被告因此受
    有右手及肘擦傷、左腕挫傷、右小腿挫傷、右手指挫傷等傷
    害，被告之妻任王美珠則受有右背微腫、右肩挫傷、疑似左
    髖挫傷等傷害，嗣被告為保護自己及妻子免於再受傷害，趁
    隙奮力突圍，並隨意抓取物品作為護身之用，惟亦遭原告等
    強行搶走，被告並未對原告為任何傷害之行為，被告之妻則
    趁機報警，原告所受傷害，應為其自己於強奪過程中所致，
    被告及被告之妻任王美珠之前亦對原告提起傷害之告訴，嗣
    為免兄弟姊妹間感情裂痕擴大，始撤回告訴。
(二)本件口角糾紛係原告及訴外人任長松、任敏松等人所挑起，
    被告及被告之妻始為本件被害之人，本院99年度易字第106
    號刑事判決所認，並非事實，況依該刑事判決所認，被告拿
    取剪刀或菜刀，僅作為揮舞之用，其意非在傷人，原告之傷
    或係因其強行取走前揭物品所致，若原告等人不強行奪取被
    告所拿之物，而任令被告及被告之妻離開，或隨即報警，亦
    不致受傷，原告對於自己之受傷顯係與有過失。
(三)原告所受傷害為其自己所致，已如前述，且本件被告僅為大
    樓警衛，收入不高，育有三女一男，其中長男為智能障礙，
    領有身心障礙手冊，被告之妻為照顧長男，並未外出工作，
    全家生活均賴被告1人工作維持，原告請求精神慰撫金30萬
    元，顯屬過高。
(四)被告主張以下列費用抵銷原告主張之賠償額：
  1.被告代墊父親任學禮喪葬費用67,000元，原告分文未付，應
    分擔額為16,800元【計算式：67,000元÷4人＝16,800元】
    ；
  2.被告代墊原告赴大陸之機票費及護照、規費、速件處理費共
    19,700元；
  3.原告領取任學禮之基隆市民全民意外險死亡給付2萬元，應
    按比例分配5,000元【計算式：2萬元÷4人＝5,000元】；
  4.原告未經全體繼承人同意，擅將父親任學禮名下車號WKL－
    253機車辦理所有權移轉，當時價值約2萬元，原告應補貼被
    告5,000元；
  5.被告遭原告及任長松等人共同毆傷，因而受有右手及肘擦傷
    、左腕挫傷、右小腿挫傷、右手指挫傷等傷害，有基隆地檢
    署98年度偵字第1295號卷宗及驗傷診斷書可證，雖經撤回告
    訴，被告仍得對原告請求侵權行為之損害賠償，被告遭原告
    及任長松毆傷，精神上恐懼難以言喻，被告得依民法第184
    條第1項前段及第195條之規定，請求原告賠償精神慰撫金5
    萬元，並於本件行使抵銷權。
  6.綜上，被告主張抵銷之金額為96,500元。
(五)基於前述，聲明：駁回原告之訴；如受不利判決，願供擔保
    請准宣告免為假執行。
三、得心證之理由：
(一)查兩造於97年12月7日上午，在基隆市○○路258巷94號原告
    之住所，與其餘兄弟姊妹任長松、任敏松等人協商父親任學
    禮之喪葬費用分擔及遺產分配事宜，協商過程中被告與在場
    之任長松、任敏松、繼母胡開梅及原告等一言不合發生爭執
    ，被告竟衝進廚房取出菜刀及剪刀各1把返回現場揮舞，任
    長松及原告上前攔阻，被告竟徒手抓傷原告左臉，並以上開
    刀械劃傷原告虎口處，致原告受有左臉側抓痕紅腫及右手大
    拇指內側1.2公分×0.3公分×0.3公分之撕裂傷等傷害之事
    實，有原告提出行政院衛生署基隆醫院驗傷診斷書1紙附於
    臺灣基隆地方法院檢察署98年度偵字第302號偵查卷宗可參
    ，且被告本件傷害事件為臺灣基隆地方法院檢察署檢察官提
    起公訴，並經本院刑事庭判決被告拘役20日，如易科罰金以
    1,000元折算1日確定在案等情，經本院依職權調閱該刑事卷
    宗核閱屬實，自堪信為真實。被告空言否認有持刀劃傷原告
    ，辯稱係因原告強奪上開刀械才受傷云云，自無可採。
(二)按因故意或過失，不法侵害他人之權利者，負損害賠償責任
    ；不法侵害他人之身體、健康、名譽、自由、信用、隱私、
    貞操，或不法侵害其他人格法益而情節重大者，被害人雖非
    財產上之損害，亦得請求賠償相當之金額，民法第184條第1
    項前段、第195條第1項前段分別定有明文。本件原告於上開
    時、地，遭被告以徒手抓傷左臉、並以菜刀及剪刀劃傷原告
    虎口處，致原告受有左臉側抓痕紅腫及右手大拇指內側1.2
    公分×0.3公分×0.3公分之撕裂傷等傷害，被告之行為與原
    告之受傷結果間，自有相當因果關係，被告應負侵權行為損
    害賠償之責，從而原告依前揭法條之規定，訴請被告賠償其
    損害，於法有據。
(三)次按慰藉金之多寡，應斟酌雙方之身份、地位、資力與加害
    之程度及其他各種情形核定相當之數額。其金額是否相當，
    自應依實際加害情形與被害人所受之痛苦及雙方之身份、地
    位、經濟狀況等關係決定之（最高法院85年度臺上字第460
    號判決參照）。本件原告因遭被告徒手抓傷及以刀械劃傷，
    致原告受有左臉側抓痕紅腫及右手大拇指內側1.2公分×0.3
    公分×0.3公分之撕裂傷等傷害，除須忍受傷處疼痛及因治
    療所造成之生活上不便，且被告持剪刀及菜刀此一般理性之
    人均認為具危險性之物品揮舞並傷害原告，依常情受害者均
    會感到害怕，原告精神上應受有相當程度之壓力及痛苦，原
    告自得請求精神慰撫金。惟本院斟酌原告為高職畢業，從事
    水電工之職業，平均月薪為4萬元，被告為國中畢業，擔任
    保全工作，平均月薪約2至3萬元，且原告身體上僅有左臉側
    抓痕紅腫及右手大拇指內側1.2公分×0.3公分×0.3公分之
    撕裂傷等兩造之身份、地位、經濟能力及原告所受傷害等一
    切情狀，認原告請求被告給付精神慰撫金30萬元，尚屬過高
    ，應核減為3萬元，方屬公允。
(四)再按損害之發生或擴大，被害人與有過失者，法院得減輕賠
    償金額，或免除之，民法第217條第1項定有明文。即被害人
    之過失行為與加害人之加害行為共同成立同一損害，或加害
    行為之損害發生後，因被害人之過失行為，致其損害擴大，
    是必被害人有過失，方有過失相抵原則之適用。查本件傷害
    行為係因被告持剪刀及菜刀劃傷原告所造成，被告雖辯稱其
    持刀僅作為揮舞之用，其意非在傷人，原告之傷或係因其強
    行取走前揭物品所致，若原告等人不強行奪取被告所拿之物
    ，而任令被告及被告之妻離開，或隨即報警，亦不致受傷云
    云，惟被告既持刀揮舞，顯係認剪刀及菜刀客觀上有傷人之
    可能，倘持刀揮舞，原告即會因顧忌可能遭刀械傷害而不敢
    靠近，被告既已認識到其持刀械揮舞會造成他人身體上之傷
    害，猶仍持刀揮舞，原告為保護自己或他人奪下被告所持刀
    械，因而遭被告劃傷，難認其行為有何過失可言，被告上開
    所辯，顯係卸責之詞，顯不足採。
(五)末按二人互負債務，而其給付種類相同，並均屆清償期者，
    各得以其債務，與他方之債務，互為抵銷，但依債之性質不
    能抵銷或依當事人之特約不得抵銷者，不在此限；因故意侵
    權行為而負擔之債，其債務人不得主張抵銷，民法第334條
    第1項、第339條分別定有明文。被告主張抵銷抗辯部分，因
    本件被告所負擔之債，乃因故意侵權行為而負擔之債，被告
    主張以其所稱之債權，於原告請求之範圍內予以抵銷，無論
    是否真實，依上開規定，不得主張抵銷本件應負擔之債，被
    告此項抗辯，於法無據，自不可採。
四、綜上所述，原告本於侵權行為之法律關係請求被告賠償精神
    慰撫金3萬元，及自起訴狀繕本送達翌日即99年4月10日起至
    清償日止，按年息5%計算之利息，為有理由，應予准許；逾
    此範圍之請求，則無理由，應予駁回。
五、本件因命給付之金額未逾50萬元，因此依法應職權宣告假執
    行，被告另陳明願供擔保請准宣告免為假執行，核無不合，
    爰酌定相當之擔保金，准被告得免為假執行。
六、結論：本件原告之訴為一部有理由、一部無理由，依民事訴
    訟法第436條第2項、第79條、第389條第1項第3款、第392條
    第2項，判決如主文。
中    華    民    國    99    年    7     月    8     日
                  基隆簡易庭法  官  王翠芬
以上正本係照原本作成。
對於本件判決如有不服，應於收受送達後20日內向本院提出上訴
書狀，上訴於本院合議庭，並按他造當事人之人數附具繕本。
中    華    民    國    99    年    7     月    8     日
                            書記官  李一農

司法院資訊處製作；財團法人民間司法改革基金會備份。
